臺灣高等法院臺南分院刑事判決　　　　　　　　九十三年度上訴字第四一六號　Ａ
　　　上　訴　人
　　　即　被　告　丁　○　○
　　　指定辯護人　本院公設辯護人　乙　○　○
右上訴人因偽造有價證券等案件，不服中華民國九十三年三月三十日臺灣嘉義地方法
院九十二年度訴字第五三七號第一審判決（起訴案號：臺灣嘉義地方法院檢察署九十
二年度偵字第五九八八號、第六四七九號），提起上訴，本院判決如左：
      主      文
上訴駁回。
      事      實
一、未經許可寄藏子彈部分（構成累犯）
    丁○○於民國（下同）八十四年間，因盜匪案件，經台灣高雄地方法院，判處有
    期徒刑三年七月確定，於八十七年三月六日縮刑執行完畢，仍不知悔改，明知具
    殺傷力制式子彈，不得無故受寄代藏，竟於九十年間某日，經綽號「阿修」不詳
    成年男子（已死亡）告知嘉義市○○路○段四四八號十一之一屋後水溝，藏有制
    式子彈一顆，另嘉義市○○街三四一號九樓消防箱，亦藏有制式子彈二顆，而受
    寄藏放之。嗣丁○○於未被發覺前，在九十二年八月卅一日下午四時卅分許，帶
    同警方，至上開處所，取出上開制式子彈三顆。
二、行使變造特種文書、行使偽造私文書部分（均不構成累犯）
    旋於九十二年八月底某日，丁○○又在嘉義市○○路某處，拾獲許谷安所遺失汽
    車駕照一枚後，丁○○竟在不詳地點，以換貼自己照片方式，影印變造上開駕照
    ，並將原駕照丟棄（侵占遺失物不構成，詳如後述）。再於九十二年九月廿日上
    午十二時許，前往嘉義市○○○路「興業進口轎車租賃有限公司」，冒用許谷安
    名義，持上開變造駕照影本，於租約及未載發票日本票偽簽許谷安署押（偽造本
    票部分不構成偽造有價證券，詳如後述），以每日新台幣（下同）二千元，向丙
    ○○租用ＧＥ─九四五一號小客車一輛，而使丙○○將上開車輛，交付丁○○使
    用（詐欺部分亦不構成，詳如後述）。
三、案經嘉義市警察局朴子分局及嘉義市警察局第二分局報請台灣嘉義地方法院檢察
    署檢官偵查起訴。
      理      由
甲、有罪部分
一、右揭事實，被告丁○○就受寄藏放三顆子彈事實，供承不諱，且有子彈三顆扣案
    可憑。又該三顆子彈經送鑑定結果，均具有殺傷力，亦有警政署刑事警察局九十
    二年十月廿八日刑鑑字第○九二○一七二三七五號槍彈鑑定書在卷可憑（詳五九
    八八號偵查卷卅三至卅六頁）。又被告以換貼自己照片方式，先影印變造「許谷
    安」駕照，再持向丙○○租車，並於租約及未載發票日本票，偽簽「許谷安」署
    押等情供承不諱，且有變造駕照及偽造租約、本票在卷可稽（詳朴子分局警卷十
    八至十九頁），復經證人丙○○供證在卷（詳朴子分局警卷六至九頁）。是被告
    自白，核與事實相符。被告上開犯行，事證明確，均堪認定。
二、論罪法條
  (一)核被告所為，受寄藏放子彈部分，係犯槍砲彈藥刀械管制條例第十二條第四項寄
    藏子彈罪。另被告變造許谷安駕照，持以行使部分，係犯刑法第二百十二條、第
    二百十六條行使變造特種文書罪，其變造低度行為，為行使之高度行為所吸收，
    不另論罪。至被告於租約及未載發票日本票上，分別偽簽許谷安署押，持以行使
    部分，核係犯刑法第二百十條、第二百十六條行使偽造私文書罪，其偽造低度行
    為，為行使高度行為吸收，均不另論。又署押為文書一部，偽造署押，用以偽造
    文書，為偽造私文書所吸收，亦不另論。
  (二)至於冒用他人名義簽發本票，苟未於本票上記載發票年月日，因仍不具備有效票
    據外觀，故其偽造票據行為，尚屬未全部完成，自不能責令負偽造有價證券罪責
    ，應僅成立偽造一般債權憑證私文書罪（最高法院九十二年度台上字第二九四二
    號判決參照）。本件被告固於本票上偽造許谷安署押，然未於本票上記載發票日
    期，致欠缺票據上絕對應記載事項，則該本票顯屬無效票據，公訴人認被告該部
    分行為，係犯刑法第二百零一條第一項偽造有價證券罪，依上所述，即有未當，
    起訴法條，尚有未洽，應予變更。
  (三)又被告行使偽造租約及未載發票日本票，係一行為觸犯數罪名，為異種想像競合
    犯，應依刑法第五十五條規定，從一重以行使偽造私文書罪處斷。至被告所犯，
    行使變造特種文書罪及行使偽造私文書罪，彼此間，有方法結果牽連關係，為牽
    連犯，應依刑法第五十五條規定，從重論以行使偽造私文書罪。又被告所犯寄藏
    子彈罪、行使偽造私文書罪，二罪犯意各別，行為互異，應分論併罰。
  (四)又被告於八十四年間，因盜匪案件，經台灣高雄地方法院，判處有期徒刑三年七
    月確定，於八十七年年三月六日執行完畢，有台灣高等法院被告全國前案紀錄表
    在卷可稽，被告於有期徒刑執行完畢後，五年內，再犯寄藏子彈罪，為累犯（行
    使變造特種文書及行使偽造私文書部分，均不構成累犯），應依刑法第四十七條
    規定，加重其刑。又被告寄藏子彈部分，於犯罪未發覺前，即主動向警自首，業
    據被告供明，且有警卷可憑。是被告於犯罪未發覺前，自首接受裁判，核屬自首
    ，應依刑法第六十二條前段規定，依法減輕其刑，並於累犯加重後，再減輕之。
三、原判決以被告右揭犯行，罪證明確，因予適用槍砲彈藥刀械管制條例第十二條第
    四項，刑法第十一條前段、第二百十六條、第二百十二條、第二百十條、第五十
    五條、第四十七條、第六十二條、第四十二條第二項、第三十八條第一項第一款
    、第三款、第二百十九條、第五十一條第五款、第九款，現行法規所定貨幣單位
    折算新台幣條例第二條，罰金罰鍰提高標準條例第一條前段、第二條規定，併審
    酌被告受寄藏子彈，對社會潛藏危害，然於未發生危害前，即向警自首，交出子
    彈三顆；另被告以變造駕照及偽造私文書之犯罪手法，租用車輛，易造成交易秩
    序紊亂，考量所生危害尚低，被告犯後坦承罪行，態度良好等一切情狀，就未經
    許可寄藏子彈，量處有期徒刑九月，併科罰金新台幣十萬元；就行使偽造私文書
    部分，量處有期徒刑十月，定應執行刑為有期徒刑一年六月，併諭知所處罰金，
    如易服勞役，以新台幣九百元即銀元三百元折算一日之標準，以資懲儆。併敘明
    扣案子彈三顆，為違禁物，已如前述，應依刑法第三十八條第一款規定，宣告沒
    收；至被告變造許谷安名義駕照影本一張，係被告犯罪所得，且屬被告所有，應
    依刑法第三十八條第一項第三款規定，宣告沒收；又被告於租約及本票（未載發
    票日）分別偽造「許谷安」署押各一枚，依刑法第二百十九條規定，不問屬於犯
    人與否，亦均予宣告沒收。本院經核，原判決認事用法，均無違誤，量刑亦稱妥
    適。被告上訴意旨，指摘原判決量刑過重，然被告係受寄藏子彈，均屬制式子彈
    ，數量有三顆，且受寄藏時間，長達一年半以上，原判決量處有期徒刑九月，併
    科罰金新台幣十萬元，以被告犯罪情狀，符合罪刑相當原則。至被告變造駕照、
    偽造租約及本票（未有發票日期），並加以行使，原判決以所犯二罪，有方法結
    果牽連關係，從重論以行使偽造私文書罪，而量處有期徒刑十月，以被告變造及
    偽造文書多樣性，原審所為該部分量刑，亦符合罪刑比例原則，難謂有量刑過重
    情事。被告空言指責，原判決量刑過重。依上所述，為無理由，應予駁回。至原
    判決以被告上開侵占犯行，被告犯罪尚屬不能證明，因而諭知被告無罪。本院經
    核，原判決就被告上開侵占犯行，認事用法，亦均無違誤，併此敘明。
乙、無罪部分：
一、公訴意旨另以：丁○○於九十二年八月廿八日上午九時四十三分許，在嘉義市○
    ○路○段七九○號「甲○山莊汽車休閒旅館」，侵占黃介翰所有毛巾一條；又於
    九十二年八月底某日，在嘉義市○○路某處，拾獲許谷安遺失汽車駕照一枚，侵
    占入己，丁○○於向丙○○租車後，屆期拒絕歸還，而將之侵占入己。因認被告
    丁○○就上開侵占毛巾、拒絕歸還租車部分，均涉刑法第三百四十二條侵占罪嫌
    ；另被告丁○○拾獲遺失物部分，則涉有刑法第三百三十七條侵占遺失物罪嫌云
    云。惟查：
  (一)侵占毛巾部分：
    被告確將「甲○山莊汽車休閒旅館」毛巾二條攜出旅館，有扣押物品清單、照片
    在卷可稽，復經甲○山莊汽車休閒旅館經理黃介翰供明及經被告自白在案，自堪
    信實。惟旅館內有些物品係屬消耗品，如牙刷、牙膏等，業經證人黃介翰供述在
    卷。惟何種物品係屬消耗品，尚值推敲。經驗上雖可察知旅館內，有些物品為消
    耗品，然經驗因人而異，且消耗品於各家旅館，均有不同，等級較高飯店，消耗
    品價值，通常亦較高，是如何判斷何種物品為消耗品，非無爭議。本件甲○山莊
    汽車休閒旅館，並未有相關訊息表示，何種物品係屬消耗品，業經證人黃介翰供
    明在卷，則消耗品與否，純係依客人判斷，如因判斷錯誤而帶走，即有可能入罪
    ，似嫌過嚴，本於罪疑惟輕原則，如有合理懷疑，基於無罪推定原則，即應為有
    利於被告認定。本件被告有無不法所有意圖，尚非無疑，自應為有利被告認定。
    故而，本件被告上開侵占罪嫌，尚難成立。
  (二)侵占駕照部分：
    被告於拾獲許谷安小客車駕照，以被告相片影印變造後，即將該駕照丟棄，業經
    被告供承在卷，且從扣案駕照影本觀之，被告僅持有駕照影本，並非正本，被告
    陳述，應屬可採，則被告拾獲前揭駕照目的，應僅在於變造，尚無易持有為所有
    意思。此外復查其他積極證據，足證被告有侵占駕照犯行，自應為有利於被告認
    定，尚難認被告拾獲駕照部分，有觸犯侵占遺失物罪嫌。
  (三)侵占汽車部分：
    查被告於九十一年九月廿日，以每日二千元代價，向丙○○租車後，於租車使用
    後當日下午，又以一千元，向丙○○延長半日，越數日即九十一年九月廿四日，
    又撥電話給丙○○，告知其人在檢察署等情，業據被告陳明在卷，復經證人丙○
    ○證實。是上開事實，應堪認定。依此，本件租用汽車，雖在被告占有中，但被
    告有無易持有為所有侵占犯意，即值推敲。衡諸前情，如被告欲將車輛侵占入己
    ，則何須於租車後屆期前當日下午又續租，且於數日後，又告知出租人丙○○，
    謂其人所在地點。以此觀之，被告倘若有侵占犯意，何須屆期前續租，續租後對
    其人處所又主動告知出租人。凡此，均難認被告主觀上，有易持有為所有之侵占
    不法意圖。此外，復查無其他積極證據，足證被告有侵占汽車，自應認被告並無
    上揭侵占汽車事實。
二、此外，公訴人起訴法條，雖未論及被告涉犯詐欺罪名，惟依起訴事實，業已論及
    被告以行使變造特種文書及行使偽造私文書方式，向出租人丙○○租車，則該部
    分被告以詐術，使丙○○交付車輛，似構成詐欺罪嫌。然按詐欺罪構成要件，須
    有詐欺故意，詐騙行為、使他人陷於錯誤，而令陷於錯誤者處分財產，且所為財
    產處分，造成本人或他人受有財產損失，始足當之。查本件被告雖以行使變造特
    種文書及行使偽造私文書方式，向被害人租車，致使被害人丙○○，陷於錯誤。
    但依上論述，被告尚無詐取汽車主觀犯意，雖外觀上有詐術及陷於錯誤情事，然
    結果並未使丙○○受有損害，至被告逾時還車，外觀上被告似有得利情形，然如
    被告意在獲取租金利益，卻無獲取汽車財產權，理論上，顯有問題。蓋如前述，
    被告數次與丙○○聯絡租車及返還事宜，顯然並無將汽車侵占入己意思，則汽車
    最終將返還丙○○，則被告如何能獲取租金利益。是如認被告有詐欺犯意，即有
    合理可疑。基於有疑應為有利於被告法理，該部分行為，亦無證據足證被告有詐
    欺取財或得利犯意，自應為有利被告認定。又公訴人認上述各項侵占罪嫌，為連
    續犯，且與前揭行使偽造私文書等有罪部分，有牽連犯裁判上一罪關係；而詐欺
    罪嫌如成立，與行使偽造私文書等，亦屬牽連犯裁判上一罪關係，就該部分，爰
    不另為無罪諭知，併此敘明。
據上論結，應依刑事訴訟法第三百六十八條，判決如主文。
本案經檢察官楊治宇到庭執行職務。
中    華    民    國      九十三      年      七      月      七        日
                                  臺灣高等法院臺南分院刑事第六庭
                                      審判長法官  蔡    崇    義
                                            法官  許    進    國
                                            法官  董    武    全
右正本證明與原本無異。
如不服本判決，應於判決送達後十日內向本院提出上訴狀，其未敘述理由者並應於提
出上訴狀後十日內向本院補提理由書（應附繕本)。
                                      法院書記官  黃    全    忠
中    華    民    國      九十三      年      七      月      九        日
附錄法條：
槍砲彈藥刀械管制條例第十二條第四項：
未經許可，持有、寄藏或意圖販賣而陳列子彈者，處五年以下有期徒刑，併科新台幣
三百萬元以下罰金。
刑法第二百十條：
變造私文書，足以生損害於公眾或他人者，處五年以下有期徒刑。
刑法第二百十二條：
偽造、變造護照、旅券、免許證、特許證及關於品行、能力服務或其他相類之證書、
介紹書，足以生損害於公眾或他人，處一年以下有期徒刑、拘役或三百元以下罰金。
刑法第二百十六條：
行使第二百十條至第二百十五條之文書者，依偽造、變造文書或登載不實事項或使登
載不實事項之規定處斷。
